臺灣高等法院臺南分院刑事裁定　　　　　100年度聲字第270號
聲　請　人　邱耀德
選任辯護人　謝依良律師
上列被告因本院100年度上訴字第205號違反毒品危害防制條例案
件，聲請人聲請具保停止羈押，本院裁定如下：
    主  文
聲請駁回。
    理  由
一、本院羈押裁定意旨略以：被告因涉嫌觸犯毒品危害防制條例
    第4條第3項之販賣第三級毒品罪，經訊問後，認為其犯罪嫌
    疑重大，而有刑事訴訟法第101條第1項第3款情事，且有相
    當理由認其有逃亡之虞，而有羈押之必要，爰自民國100年2
    月18日起執行羈押等語。
二、聲請意旨略以：本件原審認已無羈押之必要，而諭知以新臺
    幣（下同）20萬元具保停止羈押，惟伊因覓保無著，致羈押
    迄今，然伊於偵審中均坦承犯行，已無串證或湮滅罪證之虞
    ，且伊之家人均在臺灣，並非富裕之人，亦無逃亡之虞，實
    無繼續羈押之必要，請准予具保停止羈押云云。
三、按羈押性質上為法院就繫屬之案件，基於憲法保障人身自由
    相關規定之精神及刑事訴訟法相關之規定，於該案件在不同
    審級訴訟程序中訴訟指揮權之行使，不同審級之法院各具有
    其程序之獨立性。從而各審級法院於案件繫屬時或其後，對
    於送交之被告是否符合羈押之要件（刑事訴訟法第101條、
    第101條之1）及有無羈押之必要（同法第101條之2），自應
    本於職權重新審查，除第三審法院，因屬法律審，並不重為
    事實之認定，故就被告是否有羈押之必要，係經由第二審之
    卷證資料審查外，不受原（前）法院已否羈押之拘束。此時
    該法院所為被告應予羈押之裁定，或逕依刑事訴訟法第101
    條之2之規定命具保、責付或限制住居而免於羈押之裁定，
    就該審級之法院而言，均屬新的羈押或新的免於羈押之裁定
    ，並非承繼原（前）法院羈押或免於羈押之裁定（最高法院
    91年度台非字第193號裁判意旨參照），是本件被告是否符
    合羈押之要件，自應由本院重新加以審查，與原審有無諭令
    具保停止羈押無涉，合先敘明。
四、次按被告經法官訊問後，認為犯罪嫌疑重大，而有(一)逃亡或
    有事實足認為有逃亡之虞。(二)有事實足認為有湮滅、偽造、
    變造證據或勾串共犯或證人之虞。(三)所犯為死刑、無期徒刑
    或最輕本刑為5年以上有期徒刑之罪者，非予羈押，顯難進
    行追訴、審判或執行者，得羈押之，刑事訴訟法第101條第1
    項定有明文。而羈押之必要與否或執行羈押後有無繼續之必
    要，仍許法院斟酌訴訟進行程度及其他一切情事而為認定，
    除有刑事訴訟法第114條各款所列情形之一不得駁回者外，
    准許與否，該管法院有自由裁量之權，衡非被告所得強求（
    最高法院29年抗字第57號、46年台抗字第6號、第21號判例
    意旨參照）。次按憲法保障人民身體自由之意旨，被告犯上
    開條款之罪嫌疑重大者，仍應有相當理由認為其有逃亡、湮
    滅、偽造、變造證據或勾串共犯或證人等之虞，法院斟酌命
    該被告具保、責付或限制住居等侵害較小之手段，均不足以
    確保追訴、審判或執行程式之順利進行，始符合該條款規定
    ，非予羈押，顯難進行追訴、審判或執行之要件，此際羈押
    乃為維持刑事司法權有效行使之最後必要手段，於此範圍內
    ，尚未逾越憲法第23條規定之比例原則，符合本院釋字第39
    2號、第652號、第654號解釋意旨，與憲法第8條保障人民身
    體自由及第16條保障人民訴訟權之意旨，尚無違背（司法院
    釋字第665號解釋理由書參照）。又重罪常伴有逃亡、滅證
    之高度可能，係趨吉避凶、脫免刑責、不甘受罰之基本人性
    ，倘一般正常之人，依其合理判斷，可認為該犯重罪嫌疑重
    大之人具有逃亡或滅證之相當或然率存在，即已該當「相當
    理由」之認定標準，不以達到充分可信或確定程度為必要（
    最高法院98年度台抗字第668號裁定意旨參照）。再按羈押
    被告之目的，在於確保訴訟程式之進行、確保證據之存在、
    真實及確保刑罰之執行，而被告有無羈押之必要，及羈押後
    其原因是否仍然存在，有無繼續羈押之必要，應否延長羈押
    ，均屬事實認定之問題，法院有依法認定裁量之職權，自得
    就具體個案情節予以斟酌決定，如就客觀情事觀察，法院許
    可羈押之裁定在目的與手段間之衡量並無明顯違反比例原則
    情形，即無違法或不當可言，且關於羈押原因之判斷，尚不
    適用訴訟上之嚴格證明原則，而應適用自由證明程序。又羈
    押之目的，除在於確保刑事偵查、審判程式之完成外，另亦
    有刑事執行保全之目的（最高法院98年度台抗字第405號裁
    定意旨參照）。
五、經查被告邱耀德因涉犯販賣第三級毒品罪等案件，本院認係
    犯最輕本刑為5年以上有期徒刑之重罪，且經原審判處重刑
    ，依一般社會常情顯有相當理由認有逃亡之虞，符合刑事訴
    訟法第101條第1項第3款之情形，非予羈押，顯難進行審判
    ，而裁定執行羈押。被告聲請意旨以其坦承犯行，無逃亡之
    虞云云。惟被告經原審依販賣第三級毒品罪及寄藏改造手槍
    、子彈等罪判處應執行有期徒刑13年6月，併科罰金6萬元等
    ，足見其犯罪嫌疑重大，且所犯之販賣第三級毒品罪，係最
    輕本刑為5年以上有期徒刑之罪，符合刑事訴訟法第101條第
    1項第3款之情形，衡諸被告因已受重刑之諭知，且其有計畫
    分工、大量走私毒品入境以遂行販賣牟利行為，是否符合刑
    法第59條酌減其刑之規定，仍有法律適用之疑義，本院不無
    可能諭知重於原判決之刑度，如此被告可能面臨重於原審判
    決刑期之執行，已符合司法院釋字第665號之「相當理由」
    認定標準，無須達到充分可信或確定程度為必要，是被告逃
    匿以規避審判程序進行及刑罰執行之可能性甚高，仍有相當
    理由認為其有逃亡之虞，若命被告具保、責付或限制住居等
    侵害較小之手段，均不足以確保審判或執行程序之順利進行
    ，被告羈押之原因並未消滅。本院認被告有羈押之必要，自
    合乎比例原則，尚難以其家人均在臺灣，並非富裕之人即認
    其羈押原因之消滅事由，被告以此請求具保停止羈押，為無
    理由，應予駁回。
六、據上論斷，依刑事訴訟法第220條，裁定如主文。
中    華    民    國   100    年    4     月    29    日
                  刑事第五庭    審判長法  官  楊明章
                                      法  官  蔡美美
                                      法  官  黃國永
以上正本證明與原本無異。
如不服本裁定，應於收受本裁定後五日內向本院提出抗告狀。
                                      書記官  陳淑貞
中    華    民    國   100    年    4     月    29    日